【裁判字號】    96,上易,2949
【裁判日期】    970306
【裁判案由】    傷害等
【裁判全文】
臺灣高等法院刑事判決                96年度上易字第2949號
上  訴  人  臺灣新竹地方法院檢察署檢察官
上  訴  人
即  被  告  丙○○（原名陳瑋成）
            乙○○（原名吳素妍）
上二人共同
選任辯護人  路春鴻律師
上列上訴人因被等告傷害等案件，不服臺灣新竹地方法院96年度
易字第349 號，中華民國96年10月5 日第一審判決（聲請簡易處
刑案號：臺灣新竹地方法院檢察署96年度偵字第634 號），提起
上訴，本院判決如下：
    主  文
上訴駁回。
    事  實
一、丙○○（原名陳瑋成）與乙○○（原名吳素妍）原係夫妻關
    係，因丙○○與丁○○有情感與金錢之糾葛，於民國（下同
    ）95年12月1 日上午10時許，丙○○前往丁○○所任職位於
    新竹市○○路115 號萊爾富便利商店，竟基於傷害人身體之
    犯意，以手掌揮擊丁○○之臉部，致丁○○受有頭部鈍挫傷
    併輕微腦震盪及臉部瘀青血腫之傷害。
二、乙○○因知悉丁○○與其夫即丙○○有不正常之交往，且有
    金錢之往來，致乙○○心生不滿，復懷疑其夫前往丁○○之
    上班地點，乃於95年12月4 日上午10時40分許，前往丁○○
    所任職之上開便利商店，發現其夫丙○○果在上開地點，即
    滿懷怒氣並手持安全帽進入上開便利商店，經詢問店員黃榆
    家得知丁○○在該店後場辦公室時，即手持安全帽並腳踢已
    上鎖之後場辦公室大門，進入員工專用之後場辦公室，丙○○亦尾隨進入，乙○○竟出於傷害人身體之犯意，手持安全
    帽（未扣案）毆打丁○○，經丁○○出手抵擋，致其受有左
    手前臂挫傷之傷害。
    理  由
壹、程序方面：
    按被告以外之人於審判外之陳述，雖不符刑事訴訟法第159
    條之1 至第159 條之4 之規定，而經當事人於審判程序同意
    作為證據，法院審酌該言詞陳述或書面陳述作成時之情況，
    認為適當者，亦得為證據；當事人、代理人或辯護人於法院
    調查證據時，知有刑事訴訟法第159 條第1 項不得為證據之
    情形，而未於言詞辯論終結前聲明異議者，視為有前項之同
    意，刑事訴訟法第159 條之1 、第159 條之5 第1 項、第2
    項分別定有明文。經查，本判決下列所引用之被告以外之人
    於審判外之陳述或非供述證據，檢察官、被告及辯護人於原
    審及本院言詞辯論終結前均未聲明異議，本院審酌上開證據
    資料製作時較無人情施壓或干擾，亦無不當取供，及證明力
    明顯過低之瑕疵，認以之作為證據應屬適當，故揆諸前開規
    定，認前揭證據資料有證據能力，合先敘明。
貳、實體方面（有罪部分）：
一、訊據被告丙○○、乙○○固坦承有於前揭時地分別前往告訴
    人丁○○上開工作場所等情不諱，惟均矢口否認有何傷害犯
    行，均辯稱：並無出手毆打告訴人云云。惟查：
（一）被告2 人如何於上開時地，分別以徒手或安全帽毆打告訴
      人，致其分別受有頭部鈍挫傷併輕微腦震盪、臉部瘀青血
      腫，及左手前臂挫傷之傷害等情，業據證人即告訴人丁○○分別於警詢時、偵查中及原審審理時證述綦詳，核與證
      人即告訴人之男友甲○○於本院審理時證述：伊分別於95
      年12月1 日及同年12月4 日接獲告訴人之電話，並前往告
      訴人工作之便利商店時，看到告訴人臉上有傷（指95年12
      月1 日）及手臂有瘀傷（指95年12月4 日），伊偕同告訴
      人赴醫院就診等語（見本院卷第60頁反面至第62頁反面）
      ，暨證人即於95年12月4 日據報前往案發現場處理之警員
      田國山於原審審理時結證稱：伊到現場後，告訴人出示左
      手臂予伊察看，伊看見告訴人左手臂有如一個拇指大之紅
      腫擦傷，且告訴人表情蠻驚慌等語（見原審卷第135 頁至
      第137 頁）相符。並有國軍新竹地區醫院附設民眾診療服
      務處診斷證明書2 紙、該診療服務處96年8 月20日醫察字
      第0960000524號函及所附之病歷、傷情照片等件在卷可稽
      。堪認告訴人分別於95年12月1 日及同年12月4 日確受有
      前述傷害，已可認定。
（二）又證人黃榆家於原審時亦證稱：95年12月1 日，被告丙○○有進到伊服務之便利商店後場辦公室，大概停留約1 小
      時，伊隱約聽到類似爭吵之聲音，嗣被告丙○○出來約5
      分鐘後告訴人才出來，並囑付伊日後不要再讓被告丙○○
      進入辦公室等語（見原審卷第96頁）；復證述：95年12
      月4 日，被告丙○○來時，伊有將丙○○擋在外面，沒讓
      丙○○進到店裡面，過沒多久，被告乙○○即手持安全帽
      ，衝進店裡面，並直接去後場辦公室，當時後場辦公室之
      門是關著，乙○○有試著打開門，因門是鎖的，乙○○即
      用腳直接把門踢開，門踢開就直接進去，丙○○沒有多久
      亦跟著進去；伊有聽到乙○○質問丙○○說你來這幹嘛，
      哪裡不好買偏偏來這裡買；乙○○與丙○○走出後場辦公
      室時，乙○○還是很生氣，丙○○之表情看起來有點理虧
      之樣子；乙○○生氣之對象是針對伊店長（即告訴人丁○○）；伊於檢察官偵查中證述有看見告訴人受傷，係因到
      檢察署作證前，告訴人有指出傷口給伊看，伊看到告訴人
      還是有一點點瘀傷，故於偵查中證稱有看到告訴人受傷等
      語（見原審卷第97頁至第110 頁）。益徵被告2 人於前揭
      時日確有與告訴人發生爭執無誤。
（三）按被害人（證人）之指（證）述，有部分前後不符，究以
      何者為可採，法院原得本於調查證據之結果自由判斷，非
      謂一有不符或矛盾，即逕認其全部均不足採，尤其關於行
      為之動機、手段、結果等細節方面，被害人難免因個人因
      素，故予誇大、渲染，但只要對基本事實之陳述，與真實
      性無礙時，該部分之陳述仍非不得採信。查告訴人於原審
      審理雖證述，其遭被告丙○○毆打，即昏睡一天云云，核
      與證人甲○○證述於當日有帶告訴人赴醫院就醫，或與卷
      附之通聯紀錄顯示告訴人當日下午有與被告丙○○聯絡等
      情，雖有不符，惟此應僅是告訴人誇大形容其受傷程度而
      已，然其對於被告丙○○傷害之證詞始終如一，且本院亦
      非僅憑告訴人之指訴即認定被告丙○○有毆打告訴人之事
      實，自不得僅以告訴人誇大、渲染之詞即為有利於被告之
      認定；再證人甲○○於本院審理時證稱：95年12月1 日係
      於該日中午以前帶告訴人赴醫院急診就醫等語（見本院卷
      第61頁），雖與前開病歷所示就醫時間係該日下午13時36
      分等情（見原審卷第70頁），略有不符，應係因時間久遠
      ，記憶有誤所致，亦自不能因此些微瑕疵即認證人所言均
      不可採。至辯護人為被告丙○○辯稱：告訴人所受傷害部
      位與其證述遭被告丙○○攻擊方向有違物理慣性原理云云
      ，純屬憑空想像，並無證據證明，亦不足為有利於被告丙○○之佐證。再辯護人為被告乙○○辯以：告訴人先說右
      手受傷，後來經由法院提示驗傷單為左手受傷後，始改稱
      係左手受傷，顯見告訴人前後所述矛盾云云，然告訴人對
      於受被告乙○○持安全帽毆打之情指訴前後一致，且其左
      手前臂確受有傷害，亦有傷情斷書及證人田國山證詞可資
      佐證，縱告訴人對於其於案發當時受傷之情形未能正確描
      述，亦無礙本院對被告乙○○確有持安全帽毆打告訴人左
      手前臂之認定。
（四）再被告丙○○於警詢及原審審理時均供稱：是告訴人丁○○歇斯底里的抓著伊之手打自己等語（見偵查卷第8 頁；
      原審卷第144 頁），已間接承認有以手碰觸告訴人之情，
      惟告訴人係受有頭部鈍挫傷併輕微腦震盪及臉部瘀青血腫
      之傷害，顯見案發當時受創之力量甚大，果若告訴人歇欺
      底里發狂抓著被告丙○○之手往自己頭、臉部位毆擊，被
      告丙○○豈會毫無不出手阻止抵擋，反任由告訴人持其手
      毆打自己造成上述嚴重之傷害，此顯有違常理，足認被告
      丙○○所辯係告訴人抓其手自傷自己云云，不足採信。
（五）又被告乙○○自始即坦承發覺其先生與告訴人有染，而於
      95年12月4 日又發現丙○○在告訴人之便利商店買飲料，
      故很生氣云云，顯見被告乙○○確有傷害告訴人之動機。
      再輔以被告丙○○於當日事發後之上午11時47分即傳一則
      簡訊向告訴人道歉，內容如下：「我對我太太的行為向妳
      道歉，我剛也打了她一巴掌（下略）」，此有簡訊內容1
      紙在卷可查，更可佐證被告乙○○當日確有傷害告訴人之
      行為。綜上，被告乙○○確有傷害告訴人之動機，且告訴
      人在被告乙○○離開後，即受有左手前臂挫傷之傷害，亦
      據證人田國山證述如前，兩者間顯然具有相當因果關係，
      堪認被告乙○○亦有傷害告訴人之事實，是被告乙○○所
      辯，顯係事後卸責之詞，洵不足取。
（六）綜上所述，被告丙○○、乙○○前開所辯均屬畏罪卸責之
      詞，不足採信，本件事證已臻明確，被告丙○○、乙○○
      2人之犯行洵堪認定，均應依法論科。
二、核被告丙○○、乙○○2 人所為，均係犯刑法第277 條第1
    項之傷害罪。
三、原審認被告2 人罪證明確，因而依刑法第277 條第1 項、第
    41條第1 項前段之規定，並審酌被告丙○○、乙○○2 人均
    不思理性解決紛爭，竟因情感及金錢糾紛即動手傷人，自制
    能力不佳，被告丙○○徒手毆打告訴人丁○○之臉部，及被
    告乙○○持安全帽毆打告訴人丁○○之左手前臂，侵害告訴
    人之身體法益，及告訴人所受傷害程度，並分別就被告2 人
    之犯罪動機、手段，以及犯罪後飾詞狡辯，毫無悔意，以及
    告訴人體諒被告乙○○之心境求處較輕之刑等一切情狀，量
    處被告丙○○有期徒刑10月，被告乙○○有期徒刑6 月，並
    就被告乙○○部分諭知易科罰金之折算標準。又以被告2 人
    所犯上開之罪，犯罪時間均係在96年4 月24日以前，核與中
    華民國96年罪犯減刑條例第2 條第1 項第3 款規定相符，應
    予減刑，依法各減刑期2 分之1 ，並均諭知易科罰金之折算
    標準（被告丙○○部分，依中華民國96年罪犯減刑條例第9
    條之規定），並說明被告乙○○持以傷害被害人左手前臂所
    使用之安全帽1 頂，既非違禁物，且未扣案，為免將來執行
    困難，爰不予宣告沒收。其認事用法，並無違誤，量刑亦稱
    妥適，檢察官依循告訴人之請求提起本件上訴，認原審量刑
    過輕；另被告2 人上訴意旨，仍執前詞否認犯罪，並認原審
    量刑過重，亦就原審法院適法範圍裁量權之行使為爭執，均
    無理由，應駁回之。
參、實體方面（無罪部分）：
一、聲請簡易判決處刑意旨略以：被告丙○○基於毀損他人物品
    之犯意，將告訴人丁○○所有行動電話折斷而毀損之。因認
    被告丙○○係犯刑法第354 條之毀損器物罪嫌云云。
二、按犯罪事實應依證據認定之，無證據不得認定犯罪事實；又
    不能證明被告犯罪者，應諭知無罪之判決，刑事訴訟法第15
    4 條第2 項、第301 條第1 項分別定有明文。次按認定不利
    於被告之事實，須依積極證據，苟積極證據不足為不利於被
    告事實之認定時，即應為有利於被告之認定，更不必有何有
    利之證據，又告訴人之告訴，係以使被告受刑事訴追為目的
    ，是其陳述是否與事實相符，仍應調查其他證據以資審查，
    若被害人之陳述並無瑕疵，就其他方面調查又與事實相符，
    固足採為科刑之基礎，徜其陳述尚有瑕疵，則在未究明事實
    真象前，遽採為論罪科刑之根據，即難認為適法（最高法院
    30年度上字第816 號、52年度台上字第1300號及61年度台上
    字第3099號判例亦同此意旨）。
三、公訴人認被告丙○○涉有前揭罪嫌，無非係以：（一）被告
    丙○○於警詢時、偵查中之供述。（二）告訴人即被害人丁○○於警詢及偵查中之指訴。（三）手機毀損之照片2 張等
    件，資為論據。惟訊據被告丙○○堅詞否認有上開犯行，辯
    稱：伊未毀損告訴人之手機等語。
四、經查：
（一）告訴人雖指訴被告丙○○於95年12月1 日上午10時20分許
      ，將其所有之折疊式行動電話折斷，且抽出裡面的SIM 卡
      ，再於當日下午到店裡返還云云，惟查，除告訴人之指訴
      及手機毀損之照片2 幀外，並無其他證人目睹被告有毀損
      告訴人手機之行為，是尚難僅憑告訴人片面之詞，即遽論
      被告有折斷手機之行為。
（二）又告訴人指被告丙○○係95年12月1 日將伊手機折斷，惟
      告訴人遲至同12月4 日（已經過3 日）始行報案，則本案
      之受損手機，是否確於案發當日受損，亦或報案前不詳時
      間受損，實有諸多疑點。
（三）再證人黃榆家於原審審理時亦具結證稱：12月1 日丙○○
      離開之後，告訴人出來後，並未說手機有被毀損之事等語
      （見原審卷第108 頁）。又依卷附之通聯紀錄顯示，告訴
      人於該日下午尚有與他人通聯之情形，則告訴人於95年12
      月1 日與被告丙○○發生衝突時，其手機是否有毀損，非
      無值得懷疑之處。
（四）另告訴人之手機經本院當庭勘驗結果，該手機係屬折疊型
      手機，手機從折疊處斷裂分離等情，有勘驗筆錄在卷可憑
      （見本院卷第63頁反面），惟此僅能證明告訴人之手機確
      有毀損之情，然無從以其斷裂情形判定該手機係遭人工、
      甚或被告故意所破壞。
（五）綜上所述，公訴人引為被告丙○○犯毀損罪之證據資料，
      均容有合理之懷疑性存在，致使本院無從為被告丙○○被
      訴毀損部分有罪之確信。此外，復查無其他積極事證足認
      被告丙○○確有聲請簡易判決處刑意旨所指之犯行，既不
      能證明被告丙○○犯毀損器物罪，自應諭知無罪之判決。
五、原審認不能證明被告丙○○犯罪，諭知丙○○被訴毀損部分
    無罪，其認事用法，亦無違失，檢察官依循告訴人之請求，
    仍認被告丙○○涉有毀損罪嫌云云，亦無理由，應予駁回。
據上論斷，應依刑事訴訟法第368 條，判決如主文。
本案經檢察官陳國鳴到庭執行職務。
中    華    民    國    97    年    3     月    6     日
                  刑事第三庭審判長法  官  蔡秀雄
                                  法  官  許文章
                                  法  官  謝靜恒
以上正本證明與原本無異。
不得上訴。
                                  書記官  陳珮茹
中    華    民    國    97    年    3     月    6     日
附錄：本案論罪科刑法條全文
刑法第277 條第1 項：
傷害人之身體或健康者，處3年以下有期徒刑、拘役或1千元以下
罰金。


司法院資訊處製作；財團法人民間司法改革基金會備份。
